臺灣臺中地方法院刑事判決　　　　　　　　　　　　　　九十四年度訴字第四六號
　　公　訴　人　臺灣臺中地方法院檢察署檢察官
　　被　　　告　戊○○原名林.
　　　　　　　　甲○○
　　　　　　　　乙○○
右列被告等因搶奪等案件，經檢察官提起公訴（九十三年度偵字第一九五三五號），
本院判決如左：
    主  文
戊○○共同意圖為自己不法之所有，而搶奪他人之動產，累犯，處有期徒刑壹年壹月
。
甲○○共同連續意圖為自己不法之所有，而搶奪他人之動產，處有期徒刑壹年拾月。
乙○○共同連續意圖為自己不法之所有，而搶奪他人之動產，累犯，處有期徒刑壹年
貳月；又意圖為自己不法之所有，而侵占遺失物，處罰金仟元，如易服勞役，以
佰元折算壹日。
    事  實
一、戊○○曾於民國九十一年間，因犯竊盜、妨害自由、恐嚇取財等案件，經法院分
    別判處有期徒刑五月、七月、十月確定，嗣經裁定應執行有期徒刑一年七月，甫
    於九十二年九月十四日執行完畢；乙○○曾因違反肅清煙毒條例案件，經法院判
    處應執行有期徒刑三年五月確定，於八十七年三月五日假釋付保護管束，嗣經撤
    銷假釋，剩餘殘刑一年六月十八日，於九十年六月一日執行完畢。甲○○竟基於
    意圖為自己不法所有之概括犯意，分別與戊○○、乙○○為犯意之聯絡，於下列
    時、地乘人不及防備，搶奪己○○、不詳姓名之女子、丙○○○等之金項鍊：
(一)、甲○○與戊○○基於意圖為自己不法所有之犯意聯絡，於九十三年九月二十四日
    十六時四十五分許，由甲○○騎乘戊○○於九十三年九月二十三日十五時許，在
    臺中市○○路徒手竊得郭美英所有，平日由郭啟中使用之車牌號碼ＩＬＱ－○一
    五號之重機車，後座搭載戊○○，途經臺中縣太平市○○路七三三巷巷口時，見
    己○○騎乘機車行經該處時，即乘己○○不及防備之際，由後座之戊○○徒手搶
    得己○○脖子上之金項鍊一條。嗣己○○因驚嚇遂猛加機車油門，致其所騎乘之
    機車自後追撞甲○○所騎乘之前揭機車，兩車均人車倒地，甲○○及戊○○見狀
    隨即棄車逃逸，而後將所搶得之金項鍊由甲○○至臺中市○○路○段二○四號開
    普敦金飾店以新臺幣（下同）八千八百元（起訴書誤載一萬餘元）變賣後，朋分
    花用殆盡。
(二)、甲○○承前之概括犯意另與乙○○共同基於意圖為自己不法所有之概括犯意聯絡
    ，於九十三年十月二十三日十時許，由乙○○騎乘甲○○所有車牌號碼ＩＺＪ－
    四八○號重型機車搭載甲○○，途經臺中縣太平市新光國小前，甲○○見一姓名
    年籍不詳之成年婦人脖子掛有金項鍊徒步行經該處之際，即要求乙○○掉頭騎車
    接近該婦人，再由甲○○乘該婦人不及防備之際，自後徒手搶得該婦人脖子上之
    金項鍊一條得逞，嗣由乙○○在同日將所搶得之金項鍊持至前揭開普敦金飾店，
    以乙○○在九十三年九月間某日，在臺中縣潭子鄉某處運動公園拾得並據為己用
    之李清源所遺失之機車駕照一枚，以李清源名義，變賣得款二千八百五十元後，
    朋分花用殆盡。甲○○、乙○○又承前之概括犯意聯絡於九十三年十一月四日十
    一時二十分許，由乙○○騎乘甲○○所有之前揭機車以紙袋遮掩車牌號碼，搭載
    甲○○，途經臺中縣太平市○○路○段二五巷二六弄三二號前，乘路人丙○○○
    不及防備之際，由甲○○徒手搶得丙○○○脖子上之金項鍊一條得逞，後由乙○○於同日至前揭開普敦金飾店，將所搶得之金項鍊，以李清源之名義變賣一萬一
    千二百元。嗣為警在甲○○於九十三年九月二十五日搶奪己○○後，遺留在現場
    之郭美英所有遭竊取之車牌號碼ＩＬＱ－○一五號重型機車右後照鏡採得甲○○
    之指紋一枚而查獲。
二、案經己○○、丙○○○訴由臺中縣警察局霧峰分局報告臺灣臺中地方法院檢察署
    檢察官偵查起訴。
    理  由
一、訊據被告甲○○、乙○○對於右揭事實均坦承不諱；被告戊○○則矢口否認有何
    竊盜及搶奪之犯行，辯稱：伊未曾竊取車牌號碼ＩＬＱ－○一五號重型機車，以
    供搶奪之用，並由被告甲○○騎乘前開機車，搭載伊共同搶奪己○○之項鍊，係
    因九十三年六、七月間伊與被告甲○○在臺中市○○路附近因為金錢糾紛，曾夥
    同另外二、三人持機車大鎖毆打甲○○，甲○○懷恨在心，方誣指伊與其共犯云
    云。惟查：
(一)、被告甲○○如何於右揭時、地分別與被告戊○○、乙○○騎乘被告戊○○竊得之
    車牌號碼ＩＬＱ－○一五號機車及被告甲○○所有之車牌號碼ＩＺＪ－四八○號
    機車，搶奪證人己○○、丙○○○及不詳姓名年藉之婦人等所有之金項鍊，得手
    後分別由被告甲○○以自己名義或被告乙○○持所拾得之證人李清源遺失之機車
    駕照至臺中市○○路○段二０四號開普敦金飾店變賣，所得則朋分花用等情，業
    據被告甲○○、乙○○供承在卷，核與證人己○○、丙○○○證述遭搶奪（臺中
    縣警察局霧峰分局刑案偵查卷第二五、二七，偵卷第一宗第一三五、一三六頁；
    臺中縣警察局霧峰分局刑案偵查卷第三五至三九頁，偵卷第一宗第一三五頁），
    證人郭啟中、郭美英證述車牌號碼ＩＬＱ－○一五號機車遭人竊取（偵卷第二宗
    第二八至三三頁），證人李清源證述其所有之駕駛執照業已遺失（偵卷第二宗第
    二二、二三頁），證人黃瑞園證述被告甲○○、乙○○至開普敦金飾店變賣金飾
    （臺中縣警察局霧峰分局刑案偵查卷第二三、三四，偵卷第二宗第二四、二五頁
    ）等情節相符，復有內政部警政署刑事警察局刑紋字第○九三○二○三二四五號
    鑑驗書一紙、證人己○○遭搶奪後之現場照片六張、證人丙○○○遭搶奪之項鍊
    照片一張、贓物認領保管單一紙、車輛竊盜、車牌失竊資料個別查詢報表－查詢
    車輛認可資料一張、銀樓典當清單二張等（臺中縣警察局霧峰分局刑案偵查卷第
    七七頁、七四至七五頁、四八頁、六五頁，偵卷第二宗第三四頁、偵卷第一宗第
    一○一、一○二頁）在卷可參，堪可認定。
(二)、被告戊○○雖以前揭情詞置辯，惟證人即同案共犯甲○○於本院審理時結證稱：
    係由伊騎乘被告戊○○所提供之車牌號碼ＩＬＱ－一一五號機車，搭載被告戊○○見證人己○○騎乘機車經過戴有金項鍊，伊即騎乘機車尾隨靠近證人己○○，
    由被告戊○○徒手拉下金項鍊之方式，搶奪證人己○○掛於脖子上之金項鍊等語
    （本院卷第一二八、一二九頁），核與證人甲○○於警詢、檢察官訊問時證述情
    節（臺中縣警察局霧峰分局刑案偵查卷第七、八頁，偵卷第一宗第三五、三六頁
    、一三七頁）前後一致，並無矛盾之處，故其所證堪可採信。被告戊○○雖辯稱
    ：因九十三年六、七月間伊與被告甲○○在臺中市○○路附近因為金錢糾紛，曾
    夥同另外二、三人持機車大鎖毆打甲○○，甲○○懷恨在心，方誣陷伊云云，惟
    被告先於九十三年十一月十八日警詢時稱：伊於九十一年認識甲○○至今，在九
    十三年七、八月間曾與其見面，並發生口角，再來就不曾在一起，沒有金錢糾紛
    云云（偵卷第一宗第五八頁），復於同日偵查中則稱：伊與甲○○吵架吵的很厲
    害，甚至曾打他云云（偵卷第一宗第九十三頁），再於本院羈押訊問時稱：現在
    與甲○○是仇人關係，因為在幾個月前，甲○○對邱志宗等人說伊壞話，出賣伊
    云云（九十三年度聲羈字第八一三號第五頁）。是以，被告戊○○就其與被告甲○○因何原因產生仇怨乙節所述，先稱無金錢糾紛，後稱係因金錢糾紛，另就衝
    突之過程，先稱僅係口角，後又改稱，曾以機車大鎖毆打被告甲○○，其先後所
    述顯不一致，苟如被告戊○○所述，被告甲○○因此壞恨在心，不惜陷害被告戊○○，兩人衝突應極為嚴重，是被告戊○○就此原因，自應記憶深刻，何以就此
    原因與過程所述不一，是其所述是否詳實，即非無疑。且被告甲○○亦否認有何
    被告戊○○所稱之前開仇怨，是被告戊○○前開所述，即難憑採。又證人己○○
    即於九十三年九月二十四日騎乘機車遭被告甲○○、戊○○共同搶奪之被害人於
    警詢、偵查中雖曾一度指認係被告乙○○所為。惟證人己○○於事發之際，僅看
    見乘座於機車後座，負責出手搶奪其項鍊之人係理平頭及其背影，而被告戊○○
    、乙○○之身材相仿，此觀被告戊○○於本院羈押訊問時自承，被告乙○○之體
    型與其差不多等語自明（九十三年度聲羈字第八一三號卷第六頁），且警詢時偵
    辦員警又未依警察機關實施指認犯罪嫌疑人程序要領，提供數人供證人己○○指
    認，僅以被告乙○○一人供其指認，而被告乙○○與被告戊○○體型相當，自有
    誤認之可能，另證人己○○於偵查中所述，係憑其警詢指認之結果而為陳述，自
    亦有前開所述誤認之可能。嗣經檢察官命戊○○坐於椅子上背對證人己○○請其
    再為確認，其則改稱身材與被告戊○○有像等語（偵卷第一宗第一三六頁）。又
    證人己○○於本院審理時，經本院命被告乙○○、戊○○二人，背對證人己○○
    供其指認，其則證述：坐於機車後座，搶奪伊之人，其下方髮際是切齊的，壯壯
    的，應係被告戊○○等語（本院卷第一三八頁）。再參酌，被告甲○○亦於本院
    審理時結證稱：負責下手搶奪證人己○○之人係被告戊○○等語（本院卷第一二
    九頁），而被告甲○○前已供出九十三年十月二十三日、同年十一月四日與其共
    犯搶奪案件之人，係被告乙○○，苟若九十三年九月二十四日為係被告乙○○所
    為，實無為被告乙○○隱暪其犯行之動機，且被告甲○○與被告戊○○亦無仇怨
    ，當無設詞構陷被告戊○○之理，已如前述。職是，證人己○○證述搶奪之人係
    被告戊○○核與被告甲○○所證相符，堪可採信。被告戊○○另辯稱：證人己○○說搶奪其之人腳有受傷，但伊沒有受傷云云。惟證人己○○所述，行搶之人腳
    有受傷係聽他人之陳述，其未親眼見聞，自屬傳聞，且被告甲○○亦稱，當時摔
    車後，被告戊○○走路有點慢，沒有跛的樣子，但伊不確定其所無受傷等語（本
    院卷第一三○、一三三頁），是無證據證明當時出手行搶之人腳部確有受傷，且
    縱有輕微擦傷，至被告戊○○於九十三年十一月十八日經警拘提到案已近二個月
    ，亦應痊癒，自難僅以被告戊○○目前腳部未受有傷害即置前開積極證據而不論
    ，逕為被告有利之認定。另被告甲○○、戊○○於九十三年九月二十四日十六時
    四十五分許搶奪證人己○○時，所騎乘之車牌號碼ＩＬＱ－○一五號機車，係被
    告戊○○所提供等情，業據證人甲○○證述在卷。且該機車係於九十三年九月二
    十三日十五時許，在臺中市○○路遭人竊取乙節，亦據證人郭啟中、郭美英證述
    無訛，復有車輛竊盜、車牌失竊資料個別查詢報表－查詢車輛認可資料一張在卷
    可參。按一般搶奪案件之行為人，為掩飾其身分，避免為人所發覺，常使用竊得
    之機車、車牌或以掩蓋車牌之方式行搶，是依該機車遭竊後，翌日即為被告戊○○提供作為搶奪工具之用，兩者時間緊接，以足推論該機車應係被告戊○○所竊
    得。準此，被告戊○○之前開犯行均堪可認。
(三)、綜上所述，被告戊○○所辯應係飾卸之詞，尚難憑採，本案事證明確，被告三人
    前開犯行堪可認定。
二、犯罪事實(一)部分，核被告甲○○所為係犯刑法第三百二十五條第一項之搶奪罪，
    被告戊○○所為係犯刑法第三百二十條第一項之竊盜罪、第三百二十五條第一項
    之搶奪罪；犯罪事實(二)部分，核被告甲○○所為，均係犯刑法第三百二十五條第
    一項之搶奪罪，被告乙○○所為均係犯刑法第三百二十五條第一項搶奪罪、刑法
    第三百三十七條之侵占遺失物罪。被告甲○○與被告戊○○就搶奪證人己○○部
    分有犯意聯絡、行為分擔為共同正犯；被告甲○○與被告乙○○就搶奪不詳姓名
    年籍之成年婦人、證人丙○○○部分，有犯意聯絡、行為分擔均為共同正犯。被
    告甲○○、乙○○分別三次、二次之搶奪犯行，時間緊接，方法相同，觸犯構成
    要件相同之罪，均顯係基於概犯意為之，為連續犯，依刑法第五十六條之規定，
    以一罪論，並加重其刑。被告戊○○竊取機車，作為搶奪之工具使用，其所犯竊
    盜罪、搶奪罪間有方法、目的之牽關係，依刑法第五十五條之規定，應從較重之
    搶奪罪處斷。被告乙○○所犯連續搶奪罪、侵占遺失物罪，犯意各別，罪名不同
    ，應分論併罰之。被告戊○○曾因犯竊盜、妨害自由、恐嚇取財等案件，經法院
    分別判處有期徒刑五月、七月、十月確定，嗣經裁定應執行有期徒刑一年七月，
    於九十二年九月十四日執行完畢；被告乙○○曾因違反肅清煙毒條例案件，經法
    院判處應執行有期徒刑三年五月確定，於八十七年三月五日假釋付保護管束，嗣
    經撤銷假釋，剩餘殘刑一年六月十八日，於九十年六月一日執行完畢等情，有臺
    灣臺中地方法院檢察署刑案資料查註紀錄表，臺灣高等法院被告全國前案紀錄表
    在卷可參，其二人於五年以內再犯本案有期徒刑以上之搶奪罪，均為累犯，分別
    應依刑法第四十七條之規定加重、遞加重其刑。爰審酌被告三人，年輕力盛，卻
    不思以己力以獲取生活所需，而以搶奪此不法腕力強取他人財物，被告甲○○、
    戊○○猶不顧證人己○○騎乘機車，強取其掛於脖子上之項鍊，致使證人己○○
    失去平衡，而摔車受傷並住院治療（見本院卷第一三七頁，證人己○○之證言）
    ，惡性重大，及證人郭美英、郭啟中、己○○、丙○○○、李清源等人所受之損
    害，與被告三人分別所獲得之利益，犯罪之次數、對證人己○○、丙○○○所造
    成之心理，身體之傷害，暨被告甲○○、乙○○犯後坦承犯行，被告戊○○猶否
    認犯行之犯後態度等一切情狀，分別量處被告戊○○、甲○○、乙○○如主文第
    一、二、三項所示之刑，被告乙○○科處罰金部分，並諭知易服勞役之折算標準
    。扣案之一千五百元、二千四百元雖分別為被告甲○○、乙○○所有，惟其等均
    否認為典當搶奪之金項鍊所得，復無積極證據足資認定確係被告甲○○、乙○○
    犯罪所得之物，爰不為沒收之諭知；又扣案之藍色外套一件、藍色牛仔褲一件，
    雖係被告甲○○所有，然非專供搶奪案件所用之物，認無沒收之必要，亦不為沒
    收之諭知。
據上論斷，應依刑事訴訟法第二百九十九條第一項前段，刑法第第二十八條、五十六
條、第三百二十五條第一項、第三百二十條第一項、第三百三十七條、第五十五條、
第四十七條、第四十二條第二項，罰金罰鍰提高標準條例第一條前段、第二條，判決
如主文。本案經檢察官丁○○到庭執行職務。
中      華      民      國      九十四      年    二    月    二十三    日
                                臺灣臺中地方法院刑事第十四庭
                                    審判長法  官  楊  真  明
                                          法  官  陳      葳
                                          法  官  劉  逸  成
右正本證明與原本無異。
如不服本判決，應於送達後十日內向本院提出上訴狀（須附繕本），上訴於臺灣高等
法院臺中分院。
                                          書記官
中      華      民      國      九十四      年    二    月    二十三    日
附錄論罪科刑法條
中華民國刑法第三百二十五條
 (普通搶奪罪)
意圖為自己或第三人不法之所有，而搶奪他人之動產者，處六月以上五年
以下有期徒刑。
因而致人於死者，處無期徒刑或七年以上有期徒刑，致重傷者，處三年以
上十年以下有期徒刑。
第一項之未遂犯罰之。
中華民國刑法第三百二十條
 (普通竊盜罪、竊佔罪)
意圖為自己或第三人不法之所有，而竊取他人之動產者，為竊盜罪，處五
年以下有期徒刑、拘役或五百元以下罰金。
意圖為自己或第三人不法之利益，而竊佔他人之不動產者，依前項之規定
處斷。
前二項之未遂犯罰之。
中華民國刑法第三百三十七條
 (侵占遺失物罪)
意圖為自己或第三人不法之所有，而侵占遺失物、漂流物或其他離本人所
持有之物者，處五百元以下罰金。
